【裁判字號】    95,訴,305
【裁判日期】    950530
【裁判案由】    損害賠償
【裁判全文】
臺灣士林地方法院民事判決               95年度訴字第305號
原      告  甲○○
被      告  丙○○
訴訟代理人  乙○○
            丁○○
上列當事人間請求損害賠償事件，經本院刑事庭移送前來（94年
度附民第134 號），及於本院追加起訴，本院於民國95年5 月16
日言詞辯論終結，判決如下：
    主  文
被告應給付原告新台幣貳拾萬柒仟零陸拾元及自民國九十五
年一月三日起至清償日止，按週年利率百分之五計算之利息。
原告其餘之訴駁回。
訴訟費用由被告負擔二分之一，餘由原告負擔。
本判決得假執行。
    事實及理由
一、本件原告起訴主張：被告於民國94年5 月12日上午8 時10分
    許，駕駛車牌號碼9E-1368 號自用小客車，沿台北市○○區
    ○○路東往西方向行駛，行經福林路與中山北路5 段之有燈
    光號誌管制之交岔路口時，竟疏於注意前方路口交通號誌為
    紅燈而貿然穿越，適訴外人蔡春土騎APO-321 號機車沿台北
    市士林區○○○路○ 段南往北方向行駛，被告雖企圖閃避，
    仍與之發生碰撞，並失控撞擊道路中央分隔島後彈起、落下
    ，其左側底盤再壓撞沿台北市○○○路○ 段南往北由原告駕
    駛之K6-4515 號自用小客車右前車頭，致其受有背部挫傷併
    第2 腰椎壓迫性骨折之傷害，其所駕車輛亦因此而報廢。爰
    依侵權行為損害賠償請求權請求被告賠償車輛所受損害新台
    幣（下同）176,000 元、車輛拖吊費用3 千元、車輛報廢前
    之停車保管費8,500 元、報廢車輛代辦費用2 千元、醫療門
    診、急診費2,123 元、復健費24,000元、復健器材費5,425
    元、看護費用8 千元、車禍後上下班及往返醫院就診之交通
    費22,560元，及因本件車禍請病假4 日之工作上損失4 千元
    ，另因本件車禍致其無法配合加班、出差，遭僱用單位提前
    解除聘僱合約，致受有168,000 元之薪資損失，暨精神上損
    害賠償6 萬元，共計483,608 元等情。並聲明：被告應給付
    原告483,608 元，及自起訴狀繕本送達翌日起至清償日止，
    按週年利率5%計算之利息。被告則以：其確於94年5 月12日
    上午8 時10分許，駕駛車牌號碼9E-1368 號自用小客車，沿
    台北市○○區○○路東往西方向行駛，行經福林路與中山北
    路5 段之有燈光號誌管制之交岔路口時，疏於注意前方路口
    交通號誌為紅燈而貿然穿越，並失控撞擊道路中央分隔島後
    彈起、落下，其左側底盤再壓撞沿台北市○○○路○ 段南往
    北由原告駕駛之K6-4515 號自用小客車右前車頭，致原告因
    此受有傷害，然原告所有之前揭車輛僅右前車頭受損，經被
    告委由北都汽車股份有限公司（下稱北都公司）內湖服務處
    勘估，認得以14萬元將車輛修復完畢，顯見系爭車輛並未達
    回復原狀不能之程度，因原告堅持不將該車送予北都公司進
    行修復，反將該車拖吊至他處停放相當期間後予以報廢，足
    認系爭車輛係因可歸責於原告而報廢，致回復原狀客觀不能
    ，故超出修車費用之部分，原告不得請求被告賠償。又原告
    主張其車之價值，並未予以折舊，而有不當得利之嫌，原告
    就車輛所受損害部分應僅得請求賠償14萬元。至車輛拖吊費
    、停車保管費、報廢車輛工資均係因原告拒絕修車所生之費
    用，自不得請求被告賠償。又原告主張之復健費用，並非於
    醫療院所所進行，請求原告賠償亦無理由。另原告請求因本
    件車禍發生致受有交通費用支出之部分，請求金額過高。又
    原告嗣遭其原任職之公司資遣與本件車禍並無因果關係，亦
    不得請求被告賠償其薪資損失，且其請求之慰撫金過高等語
    置辯。並聲明：駁回原告之訴。
二、兩造不爭執之事項：
  (一)被告於94年5 月12日上午8 時10分許，駕駛車牌號碼9E-136
    8 號自用小客車，沿台北市○○區○○路東往西方向行駛，
    行經福林路與中山北路5 段之有燈光號誌管制之交岔路口時
    ，竟疏於注意前方路口交通號誌為紅燈而貿然穿越，適訴外
    人蔡春土騎APO-321 號機車沿台北市士林區○○○路○ 段南
    往北方向行駛，被告雖企圖閃避，仍與之發生碰撞，並失控
    撞擊道路中央分隔島後彈起、落下，其左側底盤再壓撞沿台
    北市○○○路○ 段南往北由原告駕駛之K6-4515 號自用小客
    車右前車頭。
  (二)原告因前揭車禍受有背部挫傷併第二腰椎壓迫性骨折之傷害
    （被告原否認原告所受第二腰椎壓迫性骨折係本件車禍所致
    ，然經本院就此函詢國防醫學院三軍總醫院，據覆：原告94
    年5 月12日因急性下背痛急診，診斷為背部挫傷，建議門診
    追蹤治療，94年6 月7 日骨科複診，仍有背痛現象，根據理
    學檢查及X 光影像，研判應為94年5 月12日之背部挫傷併第
    二腰椎壓迫性骨折等情，有該院95年4 月21日集逵字第0950
    006297號函覆一紙在卷為憑，嗣被告就此已不爭執）。
  (三)被告就本件車禍之發生有闖越紅燈之過失。
  (四)原告所有K6-4515號自用小客車因本件車禍而報廢。
  (五)原告因本件車禍支出急診及門診醫療費用2,123元。
  (六)原告因本件車禍請病假4 天，原告係五專畢業，車禍發生時
    係由就業情報資訊公司僱用派駐於台灣金融研訓院擔任行政
    企劃人員，月薪三萬元。
三、按因故意或過失，不法侵害他人之權利者，負損害賠償責任
    ；汽車、機車或其他非依軌道行駛之動力車輛，在使用中加
    損害於他人者，駕駛人應賠償因此所生之損害，民法第184
    條第1 項、第191 條之2 前段分別定有明文。經查：被告於
    94年5 月12日上午8 時10分許，駕駛車牌號碼9E-1368 號自
    用小客車，沿台北市○○區○○路東往西方向行駛，行經福
    林路與中山北路5 段之有燈光號誌管制之交岔路口時，竟疏
    於注意前方路口交通號誌為紅燈而貿然穿越，先撞擊駕駛沿
    台北市○○○路○ 段南往北方向行駛之APO- 321號機車之訴
    外人蔡春土，再失控撞擊道路中央分隔島後彈起、落下，其
    左側底盤壓撞沿台北市○○○路○ 段南往北由原告駕駛之K6
    -4515 號自用小客車右前車頭，致原告因前揭車禍受有背部
    挫傷併第2 腰椎壓迫性骨折等傷害之事實，為兩造所不爭執
    ，已如前述，被告因闖越紅燈致釀本件車禍，並致原告因此
    受有損害，揆諸前揭規定，自應負損害賠償責任。
四、原告請求被告賠償費用，是否應予准許，分述如次：
  (一)醫療費部分：
    按不法侵害他人之身體或健康者，對於被害人因此喪失或減
    少勞動能力，或增加生活上之需要時，應負損害賠償責任，
    民法第193 條第1 項定有明文。經查：
    (1)原告因本件車禍受有背部挫傷併第二腰椎壓迫性骨折之傷
      害，為兩造所不爭執，已如前述，原告主張因此支出急診
      及門診醫療費用2,123 元，另購買復健器材脊骨帶、背架
      支出5,425 元，共計7,548 元，業據提出醫療費用收據、
      統一發票為憑，復經本院就復健器材是否為原告所受傷勢
      所必要之支出一節，函詢國防醫學院三軍總醫院，據覆：
      原告受有背部挫傷併第二腰椎壓迫性骨折，依一般腰椎壓
      迫性骨折約需三至六個月之背架固定等情，有該院95年4
      月21日集逵字第0950 006297 號函覆一紙在卷為憑，被告
      就此亦不爭執，原告就上開部分自得請求被告賠償。
    (2)至原告主張支出復健費用24,000元部分，雖據提出收據12
      紙為證，然上開收據係由「克提美容工作室」所開立，僅
      於摘要欄簡單記載復健等字樣，原告所稱進行復健之場所
      既非醫療院所，僅係美容工作室，實難認該部分之支出係
      因本件車禍所增加之必要性支出，故原告請求被告給付該
      部分支出，並無理由，不應准許。
  (二)看護費用部分：
    原告主張其因本件車禍受傷，自94年5 月12日起至94年5 月
    15日止，支出看護費8 千元部分，業據提出收據一紙在卷為
    憑，且經本院就原告因本件車禍所受傷勢有無請看護之必要
    一事函詢國防醫學院三軍總醫院，據覆：（原告）受傷期間
    以初期較為疼痛約一至二週，可依疼痛狀況來決定是否需請
    看護等情，有該院95年4 月21日集逵字第0950 006297 號函
    覆一紙在卷為憑，被告於最後言詞辯論期日就此已無爭執，
    故本院認原告請求受傷後初4 日之看護費用8 千元尚屬合理
    ，應予准許。
  (三)交通費用部分：
    原告主張自94年5 月12日起至94年11月18日止，因本件車禍
    受傷須自住處乘坐計程車往來於工作地點及醫院，共支出
    22,560元一節，雖據提出計程車計費收據數紙為憑，然所提
    收據均未載明乘車日期及起迄地點，尚難逕憑收據即遽認原
    告此部分主張為可採。經查：
    (1)原告主張自其位於台北市○○街之住處至台北市○○○路
      ○ 段之工作地點，單程計程車費約為260 元至270 元，自
      其住處至國防醫學院三軍總醫院之單程計程車費約為70元
      至75元，而自工作地點至國防醫學院三軍總醫院之單程計
      程車費為325 元部分，為被告所不爭執，原告此部分主張
      自堪憑信。故本院認原告自住處至工作地點之單程計程車
      費得以平均265 元計算，自原告住處至國防醫學院三軍總
      醫院之單程計程車費得以平均72.5元計算，自原告工作地
      點至國防醫學院三軍總醫院之單程計程車費則以325 元計
      算。
    (2)參以卷附國防醫學院三軍總醫院95年4 月21日集逵字第09
      50006297號之函覆：（原告）於就醫診治及上班時是否需
      以計程車代步，應以三個月為合理要求等情，故原告主張
      因本件車禍上下班及赴醫院就診需以計程車代步之期間以
      自車禍發生日起三個月內為限。
    (3)原告主張其自94年5 月12日本件車禍發生之日起至94年6
      月24日工作任職末日止，含假日加班共計有32日上班日（
      其中94年6 月7 日、94年6 月21日下午請假，逕由工作地
      點至醫院部分，列入後述赴醫院看診部分計算，該二日僅
      計單程計程車費），尚稱合理，故以每日平均單趟計程車
      車資265 元計算，共計支出16,430元（265 ×2 ×30+265
      ×2=16430）。
    (4)另就原告就醫所需支出之計程車費用部分，依卷附原告所
      提之醫療費用收據，其赴國防醫學院三軍總醫院診治之日
      期除車禍發生當日外（該部分原告未請求，或係搭救護車
      前往，故此處不予列計），分別為94年6 月7 日、94年6
      月21日、94年7 月5 日、94年8 月2 日、94年9 月16日、
      94年11月15日、94年11月18日，其中自94年8 月12日車禍
      發生三個月後之部分，揆諸前揭醫院之函覆，原告已無搭
      乘計程車之必要，故此部分請求應予剔除。又其中94年6
      月7 日及94年6 月21日原告係逕由工作處所赴醫院，其餘
      皆自原告住處赴醫院就醫，已如前述，則原告就醫所需支
      出之計程車費為1,085 元（325 ×2+72.5×2+72.5×2 ×
      2 =1085）。
    (5)綜上所述，原告就此得請求之交通費共計17,515元（
      16430+1085=17515）。
  (四)工作薪資損失部分：
    (1)原告主張其於車禍發生之際，受僱於就業情報資訊股份有
      限公司（下稱就業情報公司），經就業情報公司派駐於台
      灣金融研訓院擔任行政企劃人員，月薪3 萬元，日薪以1
      千元計算一節，為被告所不爭執，此部分自堪憑信。
    (2)原告主張因本件車禍致請病假4 日，減少收入4 千元部分
      ，有請假單在卷為憑，且為被告所不爭執，原告自得請求
      被告賠償該部分之薪資損失。
    (3)至原告主張其因本件車禍，致遭就業情報公司提前解除聘
      僱合約一節，則為被告所否認，辯稱原告遭公司資遣與本
      件車禍並無因果關係云云。經查：原告與就業情報公司分
      別於93年12月9 日、94年6 月9 日訂有聘僱合約，約聘期
      間分別自93年12月9 日起至94年6 月8 日止，及自94 年6
      月9 日起至94年12月8 日止，有合約書二紙在卷為憑，惟
      原告實際任職至94年6 月24日止，有離職證明書一紙附卷
      可稽，佐以本院就原告因車禍所受傷勢是否致其無法擔任
      台灣金融研訓院行政企劃人員之職務一事，向國防醫學院
      三軍總醫院函詢，據覆：該傷勢與擔任行政企劃人員之職
      務，是否影響無法判定，但依門診記錄來看，94年7 月5
      日原告穿著背架後，疼痛已改善許多等情，有該院95年4
      月21日集逵字第0950 006297 號函覆一份附卷為憑，尚難
      認原告因本件車禍而有勞動能力之減損，復經本院向就業
      情報公司函詢原告離職原因為何，據覆：原告自93年12月
      9 日由就業情報公司派遣至財團法人台灣金融研訓院，擔
      任行政企畫人員，派遣任期原自93年12月9 日至94年6 月
      8 日止，後因業務需要展延原告派遣任期，自94年6 月9
      日至94年12月8 日止。於展延原告派遣任期之期間，財團
      法人台灣金融研訓院提前解除聘雇合約，故依勞基法第17
      條之規定辦理資遣，原告於94年6 月21日本人簽字同意資
      遣，就業情報公司於94年6 月24日辦理勞、健退保事宜，
      有該公司95年4 月26日就字第0950426 號函一份在卷可參
      ，以原告於本件車禍發生後，就業情報公司尚延展原訂之
      聘僱契約6 個月以觀，尚無從認被告於聘僱契約展延期間
      遭資遣係因其所受傷勢致其喪失工作能力所致，故原告此
      部分之請求，自難准許。
  (五)精神慰撫金部分：
    按不法侵害他人之身體、健康、名譽、自由、信用、隱私、
    貞操，或不法侵害其他人格法益而情節重大者，被害人雖非
    財產上之損害，亦得請求賠償相當之金額，民法第195 條第
    1 項前段定有明文。經查：原告因本件車禍受有背部挫傷併
    第二腰椎壓迫性骨折之傷害，已如前述，其肉體、精神自因
    此而受有相當之痛苦，本院斟酌原告受傷情況，及原告係五
    專畢業，車禍發生時係由就業情報公司僱用派駐於台灣金融
    研訓院擔任行政企劃人員，月薪3 萬元，被告則因闖越紅燈
    致釀本件車禍，過失重大，及被告為高職畢業，名下有2 棟
    房子等情，認原告請求6 萬元慰撫金，尚屬合理，應予准許
    。
  (六)車輛損壞部分：
    (1)按負損害賠償責任者，除法律另有規定或契約另有訂定外
      ，應回復他方損害發生前之原狀；債權人得請求支付回復
      原狀所必要之費用，以代回復原狀，民法第213 條第1 項
      、第3項分別定有明文。次按不法毀損他人之物者，被害
      人得請求賠償其物因毀損所減少之價額，民法第196 條亦
      定有明文。經查：原告主張其所駕車輛因本件車禍全毀，
      受有176,000 元損害部分，為被告所否認，辯稱：其曾委
      由北都公司勘估，14萬元即得將系爭車輛修復完畢，原告
      應僅得請求回復原狀之費用14萬元等語。經本院核閱卷附
      被告所提出之北都公司內湖服務廠所出具之估價單，確載
      有：全案14萬元交修之字樣，原告雖否認被告曾告知該事
      ，惟觀諸卷附原告所提出之北都公司內湖服務廠所出具之
      估價單，其上所載修車總金額雖為163,393 元，惟亦載有
      擬以14萬元交修等字樣，是堪認被告就此所辯為可採。原
      告雖辯稱修車廠告知該車縱經修復亦有安全上之顧慮云云
      ，則未能舉證以實其說，自難採信。原告於本件車禍發生
      前之當年度始以176,000 元購入系爭車輛，該車所受損害
      既得以14萬元修復，所須費用當無超出系爭車輛殘值，是
      應無不能回復原狀或有重大困難之情事，揆諸前揭規定，
      原告就此應僅得請求被告賠償回復原狀所需之費用14萬元
      。
    (2)原告另主張車輛拖吊費3 千元部分，因本件車禍發生後，
      原告所駕車輛原拖至北都公司內湖廠，擬進行修繕，惟原
      告嗣決定不進行修車，逕將該車由北都公司內湖廠先拖至
      明鋒汽車有限公司經營之保養廠，支出1,500 元之拖吊費
      ，再由該保養廠拖至汽車回收資源廠報廢，再支出1,500
      元之拖吊費用，前開拖吊費用3 千元既係因原告拒絕修車
      所支出之費用，則均非係本件車禍所致之回復汽車原狀所
      支出之必要費用，自不得請求被告賠償。
    (3)又原告主張民間公司代辦汽車被報廢支出2 千元部分，因
      系爭車輛原得修復無需報廢，該部分費用亦不得請求被告
      賠償。
    (4)至原告主張94年5 月12日起至94年8 月11日止，停放於北
      都公司內湖廠支出汽車停車費5 千元，嗣改停放於明鋒汽
      車有限公司經營之保養廠支出停車費3,500 元，共計支出
      8,500 元停車費一節，雖據提出統一發票為證，然查：系
      爭車輛於車禍發生之際原應原告之指示拖吊至北都汽車公
      司內湖廠，擬進行修車，因原告嗣決定不修車反將該車拖
      吊至他處，果系爭車輛於北都公司內湖廠修車，除上開修
      車費用外，即無另行支付停車費之必要，更無再另行停放
      至他處支出停車費之理，是該部分停車費用亦不得請求被
      告賠償。
  (七)綜上所述，原告得請求被告賠償237,063 元（7548+8000+
    17515+4000+60000+140000=237063）。從而，原告請求被告
    給付237,063 元，及自起訴狀繕本送達翌日即95年1 月3 日
    起至清償日止，按週年利率5%計算之利息，為有理由，應予
    准許。逾此部分之請求，則無依據，應予駁回。
五、本件原告勝訴部分因未逾50萬元，爰依民事訴訟法第389 條
    第1 項第5 款職權宣告假執行。
六、據上論結，本件原告之訴為一部有理由，一部無理由，依民
    事訴訟法第79條、第389 條第1 項第5 款，判決如主文。
中    華    民    國    95    年    5     月    30    日
                  民事第二庭  法  官  方彬彬
以上正本證明與原本無異。
如對本判決上訴須於判決送達後20日內向本院提出上訴狀。
中    華    民    國    95    年    6     月    1     日
                              書記官  王玉雙


司法院資訊處製作；財團法人民間司法改革基金會備份。
